【裁判字號】    98,抗,1153
【裁判日期】    980721
【裁判案由】    訴訟救助
【裁判全文】
臺灣高等法院民事裁定                  98年度抗字第1153號
    抗告人  甲○○
抗告人因與相對人內政部警政署等間聲請訴訟救助事件，對於
中華民國98年4月20日臺灣臺北地方法院98年度審救字第10號
所為裁定提起抗告，本院裁定如下：
    主  文
抗告駁回。
抗告費用由抗告人負擔。
    理  由
一、按當事人無資力支出訴訟費用者，法院應依聲請，以裁定准
    予訴訟救助。但顯無勝訴之望者，不在此限。法院認定前項
    資力時，應斟酌當事人及其共同生活親屬基本生活之需要，
    民事訴訟法第一百零七條定有明文。所謂無資力，係指窘於
    生活，且缺乏經濟上之信用。申言之，若非取給於自己或共
    同生活親屬基本生活之費用不能支出訴訟費用，且無籌措款
    項以支出訴訟費用之信用技能，即難謂為無資力支出訴訟費
    用。此項請求救助之事由，依同法第一百零九條第二項、第
    二百八十四條之規定，應以證據釋明之。而法院調查聲請人
    是否無資力支出訴訟費用，專就聲請人提出之證據為之，如
    聲請人並未提出證據，或依其提出之證據，未能信其無資力
    支出訴訟費用之主張為真實，即應將其聲請駁回，並無依職
    權調查或定期命補正之必要。又民事訴訟法第一百零九條第
    二項並未規定當事人就非顯無勝訴之望亦應釋明，故當事人
    不負釋明之責，至其訴訟是否非顯無勝訴之望，應由法院依
    其自由意見決之。所謂顯無勝訴之望者，係指聲請訴訟救助
    之當事人所提起之訴或上訴依其主張之事實於法律上本無獲
    得勝訴之望；或其起訴或上訴為不合法之情形，亦即無須調
    查辯論，即知其應受敗訴之裁判者而言。
二、本件抗告人主張：伊與相對人間請求國家賠償事件，本應繳
    交訴訟費用，但伊照顧年邁多病母親七年至今，並無職業，
    係花蓮縣社會局救助貧戶，實無資力支出訴訟費用，且本案
    訴訟非顯無勝訴之望，其聲請訴訟救助，自應准許，原法院
    裁定駁回其聲請，應予廢棄等語。
三、經查，抗告人雖提出花蓮縣新城鄉公所低收入戶證明為證（
    見原法院卷第十五頁），惟低收入戶標準乃行政主管機關為
    提供社會救助所設立之核定標準，與法院就有無資力支出訴
    訟費用之認定非必相關，係屬二事（最高法院九十八年度台
    聲字第五０六號、九十七年度台聲字第九六三號裁定參照）
    ，尚無法釋明其窘於生活且缺乏經濟上之信用，而無資力支
    出訴訟費用。抗告人復無提出其他釋明證據，是抗告人主張
    其係無資力者，已難採信。次查，抗告人提起本案國家賠償
    之訴主張：相對人花蓮縣地政事務所對公務員王森溜班兼營
    美語補習班怠於管理，對王森於上班期間所犯誣告、偽證等
    侵權行為，均應負賠償責任。又相對人內政部警政署、花蓮
    縣警察局包庇警察于延平與患有精神疾病之外籍女子鮑佩晴
    間之婚姻，未依就業服務法遣返鮑佩晴，對鮑佩晴、于延平
    所犯誣告、偽證、公然侮辱、傷害、恐嚇、毀損等侵權行為
    ，亦均應負賠償責任等情。惟公務員王森、警察于延平縱有
    抗告人所指稱之上開行為，其均非屬居於國家機關之地位，
    行使統治權作用之公法行為。又相對人花蓮縣地政事務所監
    督所屬員工不得溜班及不得在外兼職，僅在維持機關內部秩
    序，而警察機關取締非法外籍勞工，僅對於公共職務之執行
    以維護公共利益，抗告人尚無公法上請求權可資行使，充其
    量僅屬得享受之反射利益而已，自不得請求國家賠償損害，
    形式上觀之，本案訴訟顯無勝訴之望。
四、綜上所述，抗告人未能釋明無資力支出訴訟費用，且其訴訟
    顯無勝訴之望，其所為訴訟救助之聲請即屬無從准許，原裁
    定駁回抗告人之聲請，於法並無不合。從而抗告意旨指摘原
    裁定不當，求予廢棄，委無理由，應予駁回。
五、據上論結，本件抗告為無理由，爰裁定如主文。
中    華    民    國    98    年    7     月    21    日
                  民事第十庭
                      審判長法  官  黃豐澤
                            法  官  蕭艿菁
                            法  官  林麗玲
正本係照原本作成。
本裁定除以適用法規顯有錯誤為理由外，不得再抗告。如提起再
抗告，應於收受後10日內委任律師為代理人向本院提出再抗告狀
。並繳納再抗告費新台幣１千元。
中    華    民    國    98    年    7     月    22    日
                            書記官  陶美玲

司法院資訊處製作；財團法人民間司法改革基金會備份。
